922W臺中地方法院刑事判決　　　　　　　　　　　　　九十三年度訴字第四九一號
　　公　訴　人　臺灣臺中地方法院檢察署檢察官
　　被　　　告　丙○○
右列被告因偽造文書等案件，經檢察官提起公訴（九十一年度偵字第二三八六七號）
，本院判決如左：
    主  文
丙○○連續行使偽造私文書，足以生損害於他人，處有期徒刑肆月，如易科罰金，以
參佰元折算壹日。
如附表所示之署押及印文、偽造之「戊○○」印章壹枚、租賃契約壹份、及變造「戊○○」名義之國民身分證上之丙○○照片壹張，均沒收。
    事  實
一、緣丙○○因與丈夫感情不睦，而離家出走，為免遭夫家尋獲，竟基於變造特種文
    書之犯意，於民國九十年十一月上旬某日，在臺中縣豐原市○○路七七號「日本
    姑娘三○○暢飲酒店」內，將其所有之照片一張交予與其有上開犯意聯絡，真實
    姓名、年籍不詳，自稱「陳利美」之成年女子，由該名自稱「陳利美」之女子，
    將丙○○所有之照片換貼在自不詳處所取得，戊○○所有之國民身分證（係戊○○於九十年七月底某日，在臺中縣豐原市不詳地點遺失）上，而變造戊○○名義
    之國民身分證，自稱「陳利美」之女子再將該國民身分證交付丙○○，足以生損
    害於戊○○本人及戶政機關對國民身分證管理之正確性。其後丙○○與該名自稱
    「陳利美」之人為圖冒以「鄭麗惠」之名義承租房屋使用，基於行使偽造私文書
    、行使特種文書之概括犯意聯絡，由丙○○利用不知情之刻印店人員偽造戊○○
    之印章一枚後，於九十年十一月十三日，由丙○○持上開變造之「戊○○」名義
    之國民身分證，及前揭偽造之「戊○○」印章一枚，至位在臺中縣豐原市○○路
    一號之臺灣中小企業銀行豐原分行（下稱臺灣中小企業銀行），冒以「戊○○」
    之名義，申請開立帳號00000000000號活期存款帳戶。於申請開立活
    期存款帳戶印鑑卡之客戶資料欄內，填載戊○○之個人資料，並於該印鑑卡背面
    之「客戶」欄下偽造「戊○○」署押一枚，於該印鑑卡上「客戶」欄及「簽章式
    樣」欄中接續蓋用前開偽造之印章，而偽造「戊○○」之印文二枚，以偽造完成
    表彰係由戊○○本人申請開立帳戶，性質上屬私文書之申請開戶印鑑卡一份，再
    持以交付不知情之臺灣中小企業銀行經辦人員，而行使該份偽造之私文書，並完
    成上開帳戶開戶手續，足生損害於戊○○本人及臺灣中小企業銀行對帳戶管理之
    正確性。復承前概括犯意之聯絡，於九十年十一月十四日，丙○○再冒用「戊○○」之名義，與該名自稱「陳利美」之人，共同持前揭變造「戊○○」名義之國
    民身分證，至臺中縣豐原市○○路四十八號七樓之八室，向該房屋不知情之屋主
    丁○○○表示，丙○○係「戊○○」本人，並行使前開變造之國民身分證，以取
    信丁○○○。再由丙○○在該房屋租賃契約書立契約人（乙方）欄上偽造「戊○○」之署押一枚，並蓋用前開偽造「戊○○」之印章，而偽造「戊○○」之印文
    一枚，並由該名自稱「陳利美」之人擔任乙方連帶保證人，以偽造完成表彰係由
    戊○○本人承租上開房屋，性質上屬私文書之租賃契約書一式二份後，再持以交
    付丁○○○，而行使偽造之租賃契約書，嗣後一份交予丁○○○收執，另一份則
    由丙○○收執，足以生損害於戊○○本人及丁○○○。
二、案經戊○○、丁○○○訴由臺中縣警察局移送臺灣臺中地方法院檢察署檢察官偵
    查起訴。
    理  由
一、訊據被告丙○○對右揭事實坦承不諱，核與告訴人戊○○、丁○○○於警詢、偵
    查中所指訴之情節相符，並有卷附之房屋租貸契約書影本、變造之「戊○○」名
    義之國民身分證影本、臺灣中小企業銀行活期存款申請開戶印鑑卡、帳戶交易明
    細等資料可資佐證，足見被告上揭自白確與事實相符。是本件事證明確，被告犯
    行洵堪認定，應予依法論科。
二、查被告擅自變造告訴人戊○○之國民身分證後，並利用不知情之刻印人員偽刻戊○○之印章，再以戊○○之名義偽造租賃契約書，向告訴人丁○○○租屋，並偽
    造臺灣中小企業銀行活期存款帳戶開戶印鑑卡，以申請開立帳戶，核其所為，係
    犯刑法第二百十六條、第二百十二條、第二百十條之行使變造特種文書罪、行使
    偽造私文書罪。又被告與該名自稱「陳利美」之成年女子二人間，就上揭犯行，
    具有犯意聯絡，行為分擔，為共同正犯。被告利用不知情之刻印行人員偽造「戊○○」之印章一顆，為間接正犯。被告於九十一年十一月十三日，在屬於私文書
    之臺灣中小企業銀行開戶印鑑卡背面之「客戶」欄及「簽章式樣」欄，先後以前
    開偽造「戊○○」之印章，蓋用「戊○○」偽造印文合計二枚，係基於單一犯意
    所為之接續行為，侵害同一法益，為接續犯。又按行為人偽造私文書，其偽造印
    章係屬偽造私文書之預備行為，偽造印文、署押，則係屬偽造私文書行為之一部
    ，此項偽造私文書之低度行為，均應吸收於行使之高度行為之內，不另構成罪名
    ，最高法院三十年上字第三二三二號判例可參。是以被告於偽造「戊○○」之印
    章後，持以蓋用在租賃契約書立契約人（乙方）欄及上揭開戶印鑑卡背面之「客
    戶」欄及「簽章式樣」欄，而偽造「戊○○」之印文，其偽造「戊○○」印章之
    行為，係偽造租賃契約書及印鑑卡私文書之階段行為，蓋用在該等偽造私文書上
    之「戊○○」偽造印文，則屬於該紙私文書之一部；另被告於租賃契約書及開戶
    印鑑卡上偽造「戊○○」之署押等行為，皆為偽造各該私文書之部分行為；又被
    告變造前揭「戊○○」名義之國民身分證後，持之行使，及偽造租賃契約書及申
    請開戶印鑑卡，且於偽造完成該等私文書後，分別持交告訴人丁○○○、臺灣中
    小企業銀行承辦人員而行使，其變造、偽造之低度行為，應為行使之高度行為所
    吸收，均不另論罪。被告先後行使偽造租賃契約書及申請開戶印鑑卡之行使偽造
    私文書之犯行，及行使變造「戊○○」名義之國民身分證以承租房屋及開立帳戶
    ，均時間緊接，且分別觸犯構成要件相同之罪名，顯係各基於概括犯意為之，均
    應依連續犯之規定，各論以一罪，並加重其刑。再被告所為上開行使變造「戊○○」名義之國民身分證之目的，係為辦理銀行帳戶開戶、及承租房屋，是其所為
    連續行使偽造特種文書、、連續行使偽造私文書二罪間，有方法、結果之牽連關
    係，為牽連犯，應從一重之連續行使偽造私文書罪處斷。爰審酌被告犯罪之動機
    、目的，係為逃避夫家找尋，始冒用他人名義開立帳戶及租屋，犯罪手段尚屬平
    和，且所生之危害非鉅，且犯罪後坦承犯行，態度尚稱良好等一切情狀，量處如
    主文所示之刑，並諭知易科罰金之折算標準，以示懲儆。
三、至被告變造「戊○○」名義之國民身分證一張，國民身分證並非被告所有，惟該
    國民身分證上所換貼之被告照片，係被告所有，且係供被告犯罪所用之物；另被
    告冒以「鄭麗惠」之名義所訂立之偽造租賃契約為一式二份，一份由被告收執，
    另一份則交由證人丁○○○收執，就被告收執之租賃契約乙份，係被告所有，且
    係被告犯偽造私文書犯行所得之物，業據被告供承在卷，應分別依刑法第三十八
    條第一項第二款、第三款之規定沒收。又被告委託不知情之刻印行人員所偽造「
    戊○○」印章一顆，雖未據扣案，然無證據證明業已滅失，不問屬於犯人與否，
    應依刑法第二百十九條規定沒收；再附表一、二所示之偽造租賃契約書（交予證
    人丁○○○收執該份）、開戶印鑑卡，固均為被告因犯偽造私文書罪所得之物，
    並供其行使偽造私文書犯行之用，但已分別持交告訴人丁○○○、臺灣中小企業
    銀行收執，而非被告所有，惟其上偽造之「戊○○」之署押、印文，不問屬於犯
    人與否，均應依刑法第二百十九條規定沒收。
四、公訴意旨另以：被告取得前開「戊○○」名義之活期存款帳戶後，竟基於幫助恐
    嚇取財之犯意，提供上開帳戶與擄車勒贖集團使用。而被害人甲○○所有之車牌
    號碼Ｄ八－九○三七號自用小客車，於九十年十一月十九日上午八時許，在臺中
    縣龍井鄉失竊後，隨即於同日上午十時許，接獲不詳姓名之男子要求支付贖金，
    方得取得前開失竊車輛。甲○○恐前揭自用小客車有無法取回之虞，而心生恐懼
    ，依該男子指示，於九十年十一月二十日上午十時四十八分許匯款四萬元至前開
    帳戶內云云，因認被告另涉有刑法第三十條第一項前段、第三百四十六條第一項
    之幫助恐嚇取財罪嫌。然按犯罪事實應依證據認定之，無證據不得認定其犯罪事
    實，又不能證明被告犯罪或其行為不罰者，應諭知無罪之判決，刑事訴訟法第一
    百五十四條第二項及第三百零一條第一項分別定有明文。訊據被告固坦承：確曾
    以變造之戊○○之國民身分證向臺灣中小企業銀行申請開立前揭活期存款帳戶，
    已詳如前述，惟堅決否認有何幫助恐嚇取財犯行，辯稱：伊並未將上開帳戶提供
    予擄車勒贖集團使用，當初伊申請開立該帳戶是為了繳納房租轉帳之用，申領後
    即將存摺、印章、提款卡放在臺中縣豐原市○○路四十八號七樓之八室租屋處，
    當時伊與自稱「陳利美」一同居住於該處等語。經查：
（一）被害人甲○○所有之車牌號碼Ｄ八－九○三七號自用小客車，於九十年十一月
      十九日上午八時許，在臺中縣龍井鄉東園巷一弄內失竊，於同日上午十時許，
      接獲真實年籍、姓名之男子以電話聯絡，要求其支付贖金，方得取回該失竊車
      輛。被害人甲○○恐前揭自用小客車有無法取回之虞，而心生恐懼，依該男子
      指示，於九十年十一月二十日上午十時四十八分許，匯款四萬元至前開所指定
      被告冒以「戊○○」所開立之臺灣中小企業銀行活期存款帳戶內乙節，業據被
      害人甲○○於警詢中指述明確，且有卷附之存摺往來明細查詢、自動櫃員機交
      易明細表、臺中縣警察局車輛協尋、車牌遺失電腦輸入單等在卷可憑。
（二）證人丁○○○於本院審理時結證稱：當初被告來租房子時，有一位小姐和被告
      一起來租屋，並非被告一人自行前來。租賃契約上「戊○○」的簽名是被告所
      寫的，另一位小姐就是簽「陳利美」。但房屋出租後，伊沒有到過出租處看過
      （見本院九十三年五月二十七日審理筆錄）等語明確，且有卷附之租賃契約影
      本可參，足見確有該名自稱「陳利美」之人，且曾與被告一同前往租屋。
（三）再被告冒以「戊○○」名義申請之上揭臺灣中小企業銀行活期存款帳戶內，由
      被害人甲○○所匯入之款項，迄今仍未遭人提領，而該帳戶於申請開立時，確
      有請領提款卡，且隨即作開卡之動作乙節，有臺中縣警察局九十三年九月七日
      中縣警刑五字第○九○○○○六○五號函、臺灣中小企業銀行豐原分行九十二
      年十一月七日九二豐原字第四六○九二○○六○○號函、九十三年四月七日九
      三豐原字第四六○九三○○○九○號函在卷足佐。而被告係於九十年十二月十
      二日入臺灣彰化分監執行，有法務部刑案人犯在監所資料乙紙附卷可憑。則若
      被告確曾將其冒名開立之前開帳戶之存摺、印章、提款卡，交付擄車勒贖集團
      使用，則該擄車勒贖集團大可於被害人甲○○於九十年十一月二十日匯款後，
      立即提領該筆款項，或由被告將該筆款項提領交付，然該筆匯款迄今仍未遭人
      提領，足見被告前開所辯，尚非無據。此外，復查無其他積極證據足資證明被
      告確有公訴人所指此部分之幫助恐嚇取財犯行，揆諸前揭法條意旨，本應為無
      罪之諭知，然公訴人認此部分與前開經本院論罪科刑部分，具有牽連犯裁判上
      一罪之關係，是就此部分爰不另為無罪之諭知。
（三）至公訴檢察官於本院審理時所補充被告之犯罪事實，即被害人乙○○所使用之
      車牌號碼Ｅ九－二八三八號自用小客車，於九十年十一月十八日十六時四十分
      許，在臺中縣梧棲鄉○○里○○路與西建路口失竊後，於同年月二十一時許，
      接獲不詳姓名之男子要求支付贖金，方得取回失竊之車輛。乙○○恐前揭自用
      小客車有無法取回，而心生恐懼，依該男子指示，於九十年十一月十九日，在
      梧棲郵局以郵局提款卡自動轉帳四萬元至前開帳戶內，惟乙○○匯款後，迄今
      未取回該車罪嫌之部分，認被告此部分亦涉有刑法第三十條第一項前段、第三
      百四十六條第一項之幫助恐嚇取財罪嫌。然此部分既未經公訴人提起公訴，且
      起訴書所起訴被告所涉之前揭幫助恐嚇取財罪嫌，業經本院認該部分無積極證
      據足資證明，而爰不另無罪之諭知，是就公訴檢察官於本院審理時所補充被告
      之犯罪事實部分，本院無從得以併予審究，應由檢察官另行依法處理，併此敘
      明。
五、臺灣臺中地方法院檢察署九十二年度偵字第一○○五一號（含該署九十年度偵字
    第七一八一號、九十二年度偵字第八三○號、臺灣彰化地方法院檢察署九十一年
    度偵字第七四○號、第八五九號）移送併案意旨略以：被告丙○○於九十年四月
    間，在臺北縣三重市○○路○段七號，將自己所有之國民身分證，影印後以將丙○○之名字，改為賴素娥之方式，再加以影印，變造賴素娥名義之國民身分證影
    本，並持變造後之賴素娥之國民身分證影本，以賴素娥之名義向「毅盛科技」通
    訊業應徵擔任代辦門號之業務員，足以生損害於賴素女及戶政機關對國民身分證
    管理之正確性。被告冒名取得該業務員職務之便，於同年四月十一日，夥同真實
    姓名、年籍均不詳，自稱「劉錦堂」之成年男子，冒用「許文貴」、「洪婉君」
    、「陳望木」、「吳祥林」名義，由被告以業務員之身分，向「毅盛科技」申辦
    臺灣大哥大電信股份有限公司（下稱臺灣大哥大公司）行動電話門號（含ＳＩＭ
    ），然後由「毅盛科技」以一千元之價格，向被告回購該臺灣大哥大優惠每一門
    號申辦者手機（ＧＩＹＡ廠牌Ｑ一六八八Ｆ型號），以為被告酬勞。俟被告取得
    ＳＩＭ卡及酬勞時，即報電信警察隊第二中隊到場處理，現場並查扣冒名申辦行
    動電話申請書（含ＳＩＭ卡）十六張及酬勞一萬六千元等語，認被告涉有刑法第
    二百十六條、第二百十二條、第二百十條、及第三百三十九條之罪嫌，並與被告
    前揭行使偽造私文書等犯行，有連續犯之裁判上一罪之關係，而移送併案審理。
    惟查，本件移送併案之被告行使偽造私文書等犯行係於九十年四月間，而本案被
    告行使偽造私文書等犯行之時間，係於九十年十一月間，是以被告二案之犯行時
    間相距約有七月之久。再被告本案係將自己所有之照片，交予自稱「陳利美」之
    人變造「戊○○」名義之國民身分證後，再持該變造國民身分證，冒稱係「戊○○」本人至臺灣中小企業銀行開立活期存款帳戶，及向證人丁○○○承租上開房
    屋，與移送併辦部分犯行態樣並不相同，且被告於本院審理時均否認有何移送併
    辦意旨所指之犯行，實難認被告有何偽造文書之概括犯意，而與本案犯行有連續
    犯之裁判上一罪之關係，且既未經檢察官提起公訴，本院無從得以併予審究，應
    予以退回，由檢察官另行依法偵辦。
據上論斷，應依刑事訴訟法第二百九十九條第一項前段，刑法第二十八條、第五十六
條、第二百十六條、第二百十二條、第二百十條、第五十五條、第二百十九條、第三
十八條第一項第二款、第三款、第四十一條第一項前段，罰金罰鍰提高標準條例第一
條前段、第二條，判決如主文。
中      華      民      國    九十三    年      六      月    二十五    日
                                    臺灣臺中地方法院刑事第五庭
                                        審判長法  官  梁堯銘
                                              法  官  巫淑芳
                                              法  官  劉麗瑛
右正本證明與原本無異。
如不服本判決，應於送達後十日內向本院提出上訴狀（須附繕本），上訴於臺灣高等
法院臺中分院。
                                              書記官
中      華      民      國    九十三    年六      月    二十五    日
【附表】
一、九十年十一月十三日，臺灣中小企業銀行豐原分行，帳號0000000000
    0號活期存款帳戶，申請開立帳戶印鑑卡背面之「客戶」欄偽造「戊○○」署押
    一枚、「客戶」欄及「簽章式樣」欄偽造「戊○○」之印文共二枚
二、九十年十一月十四日，臺中縣豐原市○○路四十八號七樓之八室之房屋租賃契約
    書（交予證人丁○○○收執該份）立契約人（乙方）欄，偽造「戊○○」之署押
    一枚、「戊○○」之印文一枚
附錄論罪科刑法條
中華民國刑法第二百一十六條
行使第二百十條至第二百十五條之文書者，依偽造、變造文書或登載不實事項或使登
載不實事項之規定處斷。
中華民國刑法第二百一十二條
偽造、變造護照、旅券、免許證、特許證及關於品行、能力服務或其他相類之證書、
介紹書，足以生損害於公眾或他人者，處一年以下有期徒刑、拘役或三百元以下罰金
。
中華民國刑法第二百一十條
偽造、變造私文書，足以生損害於公眾或他人者，處五年以下有期徒刑。
